【裁判字號】    99,台上,3671
【裁判日期】    990610
【裁判案由】    違反毒品危害防制條例
【裁判全文】
最高法院刑事判決            九十九年度台上字第三六七一號
上  訴  人  甲○○
選任辯護人  高慶福律師
上列上訴人因違反毒品危害防制條例案件，不服台灣高等法院高
雄分院中華民國九十九年四月八日第二審判決（九十八年度上訴
字第一八六０號，起訴案號：台灣高雄地方法院檢察署九十八年
度偵字第一０八九一號、第一六七三五號【原判決漏載後一案號
】），提起上訴，本院判決如下：
    主  文
上訴駁回。
    理  由
按刑事訴訟法第三百七十七條規定：上訴於第三審法院，非以判
決違背法令為理由不得為之；是提起第三審上訴，應以原判決違
背法令為理由，係屬法定要件。如果上訴理由書狀並未依據卷內
訴訟資料具體指摘原判決不適用何種法則或如何適用不當；或所
指摘原判決違法情事，顯與法律規定得為第三審上訴理由之違法
情形不相適合；均應認其上訴為違背法律上之程式，予以駁回。
本件原判決撤銷第一審對上訴人甲○○部分所為之科刑判決，就
該部分改判論處上訴人共同運輸第一級毒品罪刑（處有期徒刑十
五年六月，原判決另論處陳春益有期徒刑九年部分，未據上訴已
確定）。上訴人之上訴意旨略稱：（一）按刑之量定，固為實體
法上賦予法院得為自由裁量之事項，但此項職權之行使，並非得
恣意為之，仍應受比例原則、平等原則、罪刑相當原則之支配，
審酌刑法第五十七條所列各款應行注意事項及一切情狀為之，使
輕重得宜，罰當其罪，以符合法律授權之目的，此即所謂自由裁
量權之內部界限，最高法院著有九十三年度台上字第三七四六號
判決。依原判決所認定之事實，上訴人與陳春益均係本件運輸第
一級毒品罪之共同正犯，且均於本案偵查及審判中自白犯罪，惟
原審未敘明理由，即就陳春益量處有期徒刑九年，卻對上訴人量
處有期徒刑十五年六月，不但理由不備，且與比例原則、平等原
則、罪刑相當原則有違。（二）上訴人於偵查及審判中均自白本
件犯罪，依毒品危害防制條例第十七條第二項減輕其刑後，本件
法定本刑即非死刑，原判決量處上訴人有期徒刑十五年六月，惟
未載明究係依據何項法律條文，為上開刑之量定，自有不適用法
則之違法。（三）依原判決事實認定，上訴人係於尚未收受系爭
夾藏海洛因毒品之航空郵包時，即為到場埋伏之員警查獲，則上
訴人本件運輸第一級毒品之行為，應屬未遂，原判決未依未遂犯
之規定論處，並依法減輕上訴人之刑，自屬適用法則不當等語。
惟查：原判決依憑調查證據之結果並綜合卷內證據資料，認定上
訴人有其事實欄所載之犯行，已於理由內詳敘其調查證據之結果
及取捨證據認定之理由。並綜合卷內證據資料，說明：「被告二
人（指上訴人及陳春益，下同）雖非實際將海洛因自泰國私運、
運輸進入我國之人，惟被告二人事先已知悉林柏蒼欲自泰國私運
、運輸海洛因入境之事實，陳春益係擔任尋覓願代收該毒品之人
，甲○○則同意擔任收貨人，且均從中收取報酬，顯見被告二人
就林柏蒼之私運、運輸海洛因入境行為，有犯意之聯絡，與行為
分擔。縱甲○○於簽收扣案之海洛因時，即為警查獲，仍屬既遂
」。復依憑調查證據之結果，說明援引作為判決基礎之證據資料
均具有證據能力所憑之理由（見原判決正本第三頁第二五行至第
四頁第七行）。從形式上觀察，原判決並無量刑違背比例原則、
平等原則、罪刑相當原則、理由不備或適用法則不當等違背法令
之情形。上訴意旨（三）置原判決事實欄明確認定及理由內已詳
予說明之事項於不顧，徒憑己見，仍執其所為應屬運輸第一級毒
品之未遂犯云云，指摘原判決適用法則不當，殊屬誤會。再依原
判決所確認之事實，上訴人及陳春益雖均係本件運輸第一級毒品
罪之共同正犯，且渠等本案偵查及審判中皆已自白犯罪，以致俱
應減輕其刑；惟陳春益尚有供出毒品來源因而查獲共犯林柏蒼，
應減輕或免除其刑之情形，則原判決就陳春益部分，先後依毒品
危害防制條例第十七條第二項減輕其刑及同法條第一項遞予減輕
其刑，就上訴人僅依毒品危害防制條例第十七條第二項規定減輕
其刑後，而分別審酌海洛因毒品戕害國人身心健康，私運毒品進
口，對於毒品氾濫，國內治安之影響至深且鉅，且本案私運第一
級毒品海洛因之淨重高達4510.55 公克，數量龐大，價值不菲，
倘流入市面，對國人健康造成之危害非淺，並參酌甲○○僅擔任
收受郵寄海洛因航空郵包之角色，陳春益僅代為尋覓收受航空郵
包者及犯後均坦承犯罪等一切情狀，對陳春益量處有期徒刑九年
，而就上訴人量處有期徒刑十五年六月，並未違法。上訴意旨執
本院九十三年度台上字第三七四六號判決意旨，指摘原判決理由
不備及量刑違背比例原則、平等原則、罪刑相當原則等語，顯與
法律規定得為第三審上訴理由之違法情形不相適合。又「死刑減
輕者，為無期徒刑」、「無期徒刑減輕者，為二十年以下十五年
以上有期徒刑」，為刑法第六十四條第二項及第六十五條第二項
所明定。原判決既已敘明：「甲○○所犯運輸第一級毒品罪應適
用修正後毒品危害防制條例第十七條第二項規定減輕其法定刑」
，則其法定刑減輕為無期徒刑或二十年以下十五年以上有期徒刑
，乃死刑、無期徒刑經依法減輕其刑後之法律上當然結果，毋庸
於判決理由內予以說明。上訴意旨（二）以此指摘原判決理由不
備，顯屬誤會。綜上所論，本件上訴違背法律上之程式，予以駁
回。
據上論結，應依刑事訴訟法第三百九十五條前段，判決如主文。
中    華    民    國  九十九  年    六    月    十    日
                      最高法院刑事第七庭
                          審判長法官  林  永  茂
                                法官  蘇  振  堂
                                法官  蕭  仰  歸
                                法官  林  立  華
                                法官  劉  介  民
本件正本證明與原本無異
                                      書  記  官
中    華    民    國  九十九  年    六    月   十八   日
                                                      V

司法院資訊處製作；財團法人民間司法改革基金會備份。
